【裁判字號】    99,監宣,211
【裁判日期】    991027
【裁判案由】    監護宣告
【裁判全文】
臺灣臺南地方法院民事裁定             99年度監宣字第211號
聲  請  人  乙○○
上列聲請人聲請監護宣告事件，本院裁定如下：
    主    文
宣告甲○○○（女，民國○○○年○月○○日生，身分證統一編
號：Ｚ000000000號，住臺南市○區○○里○○街二一
０巷三號）為受監護宣告之人。
選定聲請人乙○○（男，民國○○○年○月○日生，身分證統一
編號：Ｚ000000000號，住臺南市○區○○里○○街
二一０巷三號）為受監護宣告之人之監護人。
指定王一芳（民國○○○年○月○○日生，身分證統一編號：Ｚ
000000000號，住臺南市○○區○○里○○路○段八一
九號九樓之十四）為會同開具財產清冊之人。
聲請費用新臺幣玖仟參佰參拾肆元由受監護宣告之人甲○○○負
擔。
    理    由
一、按對於因精神障礙或其他心智缺陷，致不能為意思表示或受
    意思表示，或不能辨識其意思表示之效果者，法院得因本人
    、配偶、四親等內之親屬、最近一年有同居事實之其他親屬
    、檢察官、主管機關或社會福利機構之聲請，為監護之宣告
    ，民法第14條第1項定有明文。次按受監護宣告之人應置監
    護人。法院為監護之宣告時，應依職權就配偶、四親等內之
    親屬、最近一年有同居事實之其他親屬、主管機關、社會福
    利機構或其他適當之人選定一人或數人為監護人，並同時指
    定會同開具財產清冊之人，民法第1110條、第1111條第1項
    亦定有明文。
二、本件聲請意旨略以：聲請人為甲○○○（女，民國○○年○○月
    ○○日生，身分證統一編號：Ｚ000000000號，住臺南市○區○
    ○里○○街210巷3號）之次子。因甲○○○在99年4月27日
    發生車禍受傷，致不能為意思表示或受意思表示，或不能辨
    識其意思表示之效果，為此聲請對其為監護宣告。又聲請人
    乙○○（男，65年5月6日生，身分證統一編號：Ｚ000000000
    號，住臺南市○區○○里○○街210巷3號）與甲○○○同住
    ，聲請人僱用外勞看護甲○○○，甲○○○之日常生活事務
    均由聲請人處理，請求選任聲請人擔任其監護人。再者，王
    一芳（女，58年6月13日生，身分證統一編號：Ｚ000000000
    號，住臺南市○○區○○里○○路○段819號9樓之14）為甲
    ○○○之長女，亦為聲請人之姊姊，其較了解甲○○○的財
    務狀況，請求指定王一芳擔任會同開具財產清冊之人等語。
三、經查，聲請人係甲○○○之次子，業據聲請人提出戶籍謄本
    1份在卷可憑，揆諸上開規定，聲請人為宣告甲○○○為監
    護宣告之人之聲請人資格，自無欠缺。經查，聲請人主張上
    情，業據其提出財團法人奇美醫院診斷證明書1份為憑。本
    院審驗甲○○○之精神狀況，並依職權函請行政院衛生署臺
    南醫院指派該院精神科黃隆山醫師協助鑑定甲○○○之精神
    狀態，鑑定人黃隆山醫師參與甲○○○之精神狀態鑑定，認
    為：「一般醫學檢查，個案意識呈半昏迷狀態，對問話無法
    回答，必須靠鼻胃管幫忙進食，靠氣管內管幫忙呼吸，四肢
    變形無力，無法自我行動，大小便及個人衛生須他人完全協
    助。精神檢查方面：個案之注意力、判斷能力、對人、時、
    地之定向感、記憶力、計算能力及抽象思考能力均有明顯缺
    失。」鑑定結果說明：「這是一個腦病變後遺症的個案，個
    案現在意識仍不清，個案自我照顧能力呈明顯不足。」鑑定
    判定：「基於受鑑定人有精神上之障礙（其他心智缺陷-植
    物人）其程度重大，基於上開原因，不能管理處分自己的財
    產，基於上開原因，回復之可能性低，精神障礙（其他心智
    缺陷）之程度，可為監護宣告，不能為意思表示或受意思表
    示，不能辨識其意思表示之效果。」有鑑定書在卷可稽，故
    聲請人聲請對陳甲○○○為監護宣告為有理由，應予准許。
四、次查，聲請人乙○○（男，65年5月6日生，身分證統一編號
    ：Ｚ000000000號，住臺南市○區○○里○○街210巷3號）為
    受監護宣告人甲○○○之次子，業經受監護宣告之人之親屬
    團體會議推定為受監護宣告之人甲○○○之監護人，有聲請
    人所提出之親屬團體會議推定監護人說明書、親屬系統表、
    親屬團體會議紀錄、親屬之戶籍謄本在卷可稽，又參酌受監
    護宣告之人甲○○○平日與聲請人共同居住生活，聲請人並
    僱用外勞看護受監護宣告人甲○○○，受監護宣告人甲○○
    ○日常生活事務亦由聲請人處理，此業經聲請人陳明在卷，
    認由聲請人乙○○擔任監護人，最能符合受監護宣告之人之
    最佳利益，爰選定聲請人乙○○為監護人；另王一芳（女，
    58年6月13日生，身分證統一編號：Ｚ000000000號，住臺南
    市○○區○○里○○路○段819號9樓之14）為受監護宣告之
    人甲○○○之長女，有其戶籍謄本1份在卷可稽，並經受監
    護宣告之人之親屬團體會議推定為會同開具財產清冊之人，
    有聲請人所提出之親屬團體會議推定監護人說明書、親屬系
    統表、親屬團體會議紀錄、親屬之戶籍謄本在卷可稽，爰指
    定王一芳為會同開具財產清冊之人。
五、依民事訴訟法第608條第1項、第95條、第87條第1項，裁定
    如主文。
中    華    民    國    99    年    10    月    27    日
                   家事法庭   法  官  鄭  彩  鳳
正本係照原本作成。
如不服本裁定關於選定監護人及指定會同開具財產清冊之人等部
分，應於送達後十日內向本院提出抗告狀，並繳納抗告費新臺幣
1,000元；其餘關於宣告監護之部分，不得抗告。
中    華    民    國    99    年    10    月    27    日
                              書記官  陳  世   明

司法院資訊處製作；財團法人民間司法改革基金會備份。
